臺灣高等法院民事判決　九十年度家上字第一九一號
　　　上訴人即附
　　　帶被上訴人　　　乙○○
　　　附帶上訴人　　　甲○○
　　　　　　　　　　　古玉嬌
右當事人間離婚等事件，上訴人對於中華民國九十年五月十四日臺灣臺北地方法院八
十九年度婚更字第二號第一審判決提起上訴，並附帶請求定會面交往方式，被上訴人
提起附帶上訴，本院判決如左：
    主    文
(一)上訴駁回。
(二)上訴人得於連比利成年前在不影響連比利之生活作息及學業情形下，每年寒暑假得
　事先通知被上訴人安排白天與連比利會面共三次，每次八小時，地點於美國、台灣
　均可，至會面日連比利是否願與上訴人同住過夜，則應尊重連比利之意願。
(三)原判決主文第八項關於駁回附帶上訴人後開第四項之訴部分，及該部分假執行之聲
  請，並訴訟費用之裁判均廢棄。
(四)附帶被上訴人另應給付附帶上訴人新台幣壹佰貳拾陸萬捌仟佰貳拾元，及自本件
  判決確定之日起至民國一百零三年三月二十八日止，按月於每月五日前，再給付連
  比利之扶養費新台幣伍仟陸佰柒拾元予附帶上訴人，如有一期不履行，視為全部到
  期。
(五)其餘附帶上訴駁回。
(六)附帶上訴部分，第一、二審訴訟費用，由附帶被上訴人負擔五分之二，餘由附帶上
  訴人負擔。上訴部分，第二審訴訟費用由上訴費用負擔。
(七)本判決第四項前段所命附帶被上訴人給付部分，於附帶上訴人以新台幣肆拾萬元
  為附帶被上訴人預供擔保後得假執行，但附帶被上訴人如於假執行程序實施前以新
  台幣壹佰貳拾陸萬捌仟佰貳拾元為附帶上訴人預供擔保，得免為假執行。第四項
　後段所命給付，於每月清償期屆至時，均得假執行，但附帶被上訴人得於假執行程
  序實施前每月以新台幣伍仟陸佰柒拾元為附帶上訴人預供擔保，得免為假執行。
    事實及理由
甲、程序方面：
一、本件上訴人受合法通知，未於言詞辯論期日到場，核無民事訴訟法第三百八十六
    條所列各款情形，爰依被上訴人之聲請，由其一造辯論而為判決，合先敘明。
二、按訴之變更或追加，非經他造同意，不得為之，但請求之基礎事實同一者，不在
　　此限，民事訴訟法第四百四十六條第一項、第二百五十五條第一項第二款分別定
　　有明文。本件被上訴人於原審提起反訴請求上訴人給付兩造之子扶養費時，雖未
　　表明係依不當得利法則請求，惟原審認被上訴人依不當得利法則請求，上訴人以
　　原審訴外裁判為由上訴，且不同意被上訴人之追加，然被上訴人於本院明白表示
　　係基於不當得利法則請求（見本院卷第三十五頁），是縱認被上訴人此部分之請
　　求為追加，惟仍與其反訴之請求基礎事實同一，依前揭規定，其追加自無庸上訴
　　人同意而應准許。另上訴人於本院始附帶請求與未成年子女連比利之會面方式，
　　亦應准許。
乙、實體方面：
一、本件上訴人即附帶被上訴人（下稱上訴人）主張：兩造於民國八十二年二月三日
    結婚，婚後初尚和睦，育有長子連比利一人，嗣於同年五月間伊奉被上訴人之父
    親所託前往美國監工其在美國所興建之房屋，行前兩造約定俟房屋建造完成後即
    應返台定居。詎房屋興建完工後，被上訴人迷戀美國生活，拒不返台定居，幾經
    勸回無著，伊遂於八十三年間對被上訴人提起履行同居之訴，嗣經台灣台中地方
    法院和解兩造履行同居之處所為「台北市○○○路○段三六巷三一號三樓」，然
    當時伊在中華商業銀行（下稱中華銀行）上班，被上訴人竟天天至伊上班處所吵
    鬧，於伊公司主管指示下，只得辭職。後伊再任職於台中縣大雅鄉車王公司，乃
    通知被上訴人履行同居，被上訴人仍置之不理，被上訴人不履行同居已近五年，
    顯屬惡意遺棄，且伊在美期間為被上訴人之父強扣護照，被上訴人於八十四年間
    復聯合其叔母誣指伊涉嫌搶奪、恐嚇、誹謗，經法院判決無罪在案，自亦屬不堪
    同居之虐待及受直系尊親屬之虐待，除依民法第一千零五十二條第一項第五款規
    定外，並追加同條項第三、四款規定，提起本件離婚之訴。又兩造分居已近五年
    ，感情已屬淡薄，伊喜好國內生活，而被上訴人重視美國生活，無法同心共創生
    活，兩造婚姻顯難維持，併依同條第二項規定請求判決離婚（原審為上訴人敗訴
    之判決，並就被上訴人反訴部分，判決准被上訴人與上訴人離婚，及上訴人應給
    付新台幣（下同）二十萬元之非財產上損害賠償，並判決兩造之子連比利之權利
    義務由被上訴人行使、負擔，並判命上訴人自本件判決確定之日起至民國一百零
    三年三月二十八日止，按月於每月五日前給付連比利之扶養費用一萬三千三百三
　　十元。上訴人僅就原審駁回其本訴離婚請求及判令其給付之該二十萬元暨按月給
　　付扶養費反訴部分聲明不服，餘則未聲明不服）。上訴人聲明為：(一)原判決本訴
　　部分廢棄。(二)右廢棄部分，請准兩造離婚。(三)反訴部分，除原判決第三項、第五
　　項外，不利於上訴人部分廢棄。(四)右廢棄部分，被上訴人第一審之反訴駁回。
　　(五)第五項部分如受不利判決，請准供擔保，免為假執行。就被上訴人之附帶上訴
　　　答辯聲明：附帶上訴駁回，如受不利判決，願供擔保請准宣告免為假執行。
二、被上訴人則以：兩造於八十二年二月三日結婚，婚後共同返美定居，並為伊父監
    工在美國興建中之房屋，伊於八十三年三月二十九日產下長子連比利，上訴人之
    母親即赴美為被上訴人做月子，於連比利滿月後，上訴人陪其母返台後，初尚有
    電話聯絡，嗣即音信，伊寫信，上訴人亦不置理而毫無音訊。伊於八十四年一月
    五日返台尋夫，經多方詢問後，始知上訴人在中華銀行台北總行任職，乃偕同長
    子及母親及陳桂英前往該銀行附近之咖啡館相談，然上訴人一見伊即大聲吼稱要
    求伊前往台中居住，話畢即離去。又上訴人於伊在美期間，即向台中地方法院對
    被上訴人提起履行同居之訴，經法院協調和解，並由雙方協議以「台北市○○○
    路○段三六巷三一號三樓Ｂ室」為同居義務之履行地。惟和解後，上訴人於八十
    四年四月一日起第一個月，僅於週五、週六至上開處所居住，其餘時間均不知去
    向，且上訴人縱與伊同住，然亦不與伊言語或同床而眠。嗣自五月起，上訴人即
    未在上址居住，伊在該址自八十四年四月一日起至八十六年七月間止，共計居住
    二年又三月。上訴人既未依和解筆錄約定之處所履行同居之義務，且置伊與長子
    於不顧，顯然已達惡意遺棄且狀態繼續中，伊自得依民法第一千零五十二條第一
    項第五款規定請求判決離婚。又上訴人前開行為，亦使伊達不堪同居之虐待，且
    上訴人曾於八十四年四月二十日晚間毆打被上訴人成傷，其傷害犯行，經伊告訴
    後，業由台灣台北地方法院判處上訴人有期徒刑三月，得易科罰金確定在案，伊
    亦得依同條項第三款規定為請求離婚之理由。伊與上訴人之婚姻既已破裂，既深
    且鉅，已有不能維持婚姻之重大事由，為此並依同條第二項規定反訴請求判決離
    婚。再以兩造所生之子連比利，現已七歲，自出生迄今，均由伊扶養中，而上訴
    人未曾撫養照顧，且於其所提起之本訴，亦未曾提及，顯見上訴人並無撫養之意
　　思，為連比利利益，有關連比利之權利義務之行使或負擔，應由伊任之為。又上
　　訴人既為連比利之生父，自應自連比利出生時起至滿二十歲之日止，自負扶養義
　　務，上訴人亦應按月給付其生活費及教育費每月五萬元。末者再依民法第一千零
　　五十六條第一、二項規定請求被上訴人應賠償上訴人一百萬元，資為被上訴人對
　　上訴人為惡意遺棄狀態繼續中之精神慰撫金（原審就反訴部分，除判准兩造離婚
　　、未成年子女之權利義務之行使或負擔由被上訴人任之，並判命上訴人給付被上
　　訴人二十萬元本息及應自判決確定之日起至一百零三年三月二十八止，按月於每
　　月五日前，給付未成年子女扶養費一萬三千三百三十元外，其餘則駁回被上訴人
　　反訴之請求。上訴人就反訴准離婚部分，並未上訴。被上訴人就其敗訴部分，提
　　起附帶上訴）。附帶上訴聲明為：(一)原判決不利被上訴人之部分廢棄。(二)右廢棄
    部分，上訴人應再給付上訴人二百九十四萬二千一百九十六元二角及自八十九年
    十一月三日起至清償之日止，按年息百分之五計算之利息（含非財產損害八十萬
    元本息）。(三)上訴人應自本判決確定之日起，至一百零三年三月二十八日止，按
　　月再給付被上訴人未成年子女之扶養費二萬六千六百七十元。(四)右開第二項請准
　　供擔保宣告假執行。就上訴人上訴部分之答辯聲明為：駁回對造之上訴。
三、查本件上訴人主張兩造於八十二年二月三日結婚，婚後育有一子連比利，業據其
    提出戶籍謄本為證（見台中地院卷第七至第十五頁），其真正並為被上訴人所不
    爭執，自堪信為真實。
四、本件兩造各自提本訴及反訴請求離婚，原審已就被上訴人反訴部分准許離婚，而
    駁回上訴人本訴離婚之請求，上訴人雖就本訴駁回其離婚請求部分提起上訴，惟
    並未就原審准兩造離婚之反訴部分聲明不服，本訴與反訴本質上為兩獨立訴訟，
    反訴准離婚部分既未上訴業已確定，從而，兩造之婚姻關係於上訴期間屆滿時亦
    隨之消滅而不存在（最高法院六十九年台上字第一一○一號判決參照）。本件本
    訴部分雖因上訴人之上訴而未確定，惟兩造之婚姻關係於本院言詞辯論終結時既
    早已消滅而不存在，上訴人仍請求離婚，即欠缺權利保護要件。
五、關於精神上損害賠償部分：
    本件被上訴人主張伊就兩造婚姻無法維持，係因上訴人惡意遺棄所致，伊並無過
    失，自得向有過失之上訴人請求一百萬之非財產上之賠償，上訴人則以被上訴人
    亦有過失為辯。查：
  (一)按「夫妻之一方以惡意遺棄他方在繼續狀態中者，他方得向法院請求離婚。」、
    次按「夫妻之一方，因判決離婚而受有損害，得向有過失之他方請求賠償。前項
    情形雖非財產上之損害，受害人亦得請求賠償相當之金額。」民法第一千零五十
    二條第一項五款、第一千零五十六條定有明文。
  (二)本件被上訴人主張因上訴人惡意遺棄伊二年有餘，致被上訴人獨自生活，內心受
    有痛苦等情，依法請求上訴人應賠償非財產上之損害一百萬元等語。經查：兩造
    於八十四年四月六日在台灣台中地方法院成立和解，以『台北市○○○路○段三
    六巷三十一號二樓Ｂ室』為兩造共同履行同居義務之處所（見台中地院卷第十六
    頁）。惟兩造於和解成立後，本應於該處所履行同居義務，但上訴人僅居住一星
    期後即離去，此有證人古玉嬌之證詞可證（見本院卷第一六八頁），且為上訴人
    所不爭執，應屬可信。上訴人雖曾以台中第五十支郵局第一二四三號存證信函（
    見台中地院卷第十七頁）表示伊因工作之故，請求被上訴人與其同住於台中，但
    夫妻間之居住處所應由雙方協議，非一方即可指定，上訴人自不得在未得被上訴
　　人之同意下，即以自己一己之意思，指定居住處所，況被上訴人在台北工作，上
　　訴人置被上訴人於不顧，片面要求被上訴人至台中同居，亦無正當性。再者，兩
　　造既已於和解時，協議居住處所為『台北市○○○路○段三六巷三十一號二樓Ｂ
　　室』，但上訴人在未履行同居義務之情形下，於一年後（即八十五年十二月十四
　　日）以存證信函要求被上訴人於其指定之處所履行同居之義務，已屬無據。本件
　　兩造間離婚事件，被上訴人既無違反應履行同居義務，即為無過失之人。而上訴
　　人並未履行同居義務，惡意遺棄被上訴人，原審並據此准被上訴人反訴離婚，上
　　訴人自屬有過失之人。再參以上訴人於八十四年四月二十日復毆打被上訴人成傷
　　，上訴人因而為法院判處傷害罪確定，此為兩造所不爭，上訴人此舉對兩造婚姻
　　之無法維持，更屬有過失，是本件兩造間離婚事件，被上訴人難謂有過失，而上
　　訴人並未履行同居義務，則為有過失之人。則被上訴人依民法第一千零五十六條
　　規定，請求上訴人給付非財產上之損害，即屬有據。
  (三)被上訴人因上訴人之惡意遺棄而准予離婚，精神上所受痛苦甚深，自得請求上訴
    人賠償相當金額之非財產上損害，以資彌補。本院衡諸兩造之身分、年齡、教育
    程度、經濟能力，並參以被上訴人之婚姻歷程及其受有內心創傷之程度及被上訴
    人遭遺棄之程度，及上訴人對家庭子女均怠忽其職責等情，認被上訴人向上訴人
　　請求之非財產上損害賠償以二十萬元為適當，超過部分之請求及法定遲延利息，
　　顯屬過高，不予准許。
六、按民法第一千零五十五條第一項規定：夫妻離婚者，對於未成年子女權利義務之
    行使或負擔，依協議由一方或雙方共同任之。未為協議或協議不成者，法院得依
    夫妻之一方、主管機關、社會福利機構或其他利害關係人之請求或依職權酌定之
    。其性質屬非訟事件，本應向管轄之非訟法院聲請裁定。惟夫妻既已提起離婚訴
    訟，如嚴格限制當事人須俟離婚訴訟判決確定後，再另案聲請法院裁定，非但增
    加當事人及法院之勞費，同時亦使當事人與法院無從於離婚訴訟中，併就對於未
    成年子女權利義務行使或負擔之問題為通盤之考量，乃於民事訴訟法第五百七十
    二條之一第一項規定：離婚之訴，當事人得於第一審或第二審言詞辯論終結前，
    附帶請求法院於認原告之訴為有理由時，並定對於未成年子女權利義務行使、負
    擔之內容及方法，以資兼顧。所謂定對於未成年子女權利義務行使、負擔之內容
    及方法，包括由何人行使或負擔對於未成年子女之權利義務；未行使或負擔權利
    義務之一方與未成年子女如何會面、交往；扶養費用負擔之方式；給付子女將來
    扶養費用及維持子女將來生活所必需之財產等事項之酌定在內。易言之，給付子
    女將來扶養費、生活費，核屬父母對未成年子女行使及負擔權利義務之內涵。是
    被上訴人請求上訴人應按月給付五萬元作為其子連比利之扶養費，此部分係屬監
    護權之範疇。上訴人以請求扶養費之人應為連比利，而非被上訴人，惟本件被上
    訴人於請求離婚時，併請求對於未成年子女權利義務之行使負擔，依前開說明，
    自屬監護權範疇而得准許，上訴人此之抗辯，尚無可採。
七、被上訴人請求上訴人給付兩造之子連比利自出生以迄本件判決確定前之生活、扶
    養費用二百一十四萬二千一百九十六元二角之部分：
  (一)按家庭生活費用，夫無支付能力時，由妻就其財產之全部支付之，民法第一千零
    二十六條定有明文，足見夫妻法定財產制關於家庭生活費用，除夫無支付能力時
    ，由妻就其財產之全部負擔外，以由夫負擔為原則。兩造未以契約訂立夫妻財產
    制，應以法定財產制為其夫妻財產制。
  (二)上訴人於八十三年五月始返回台灣，其回台之機票為被上訴人支付，此為兩造所
    不爭，上訴人既連回台之機票尚須由被上訴人支付，且被上訴人復稱兩造在美之
    生活費均由被上訴人負擔（見本院卷第二二四頁），則在美期間，上訴人並無能
    力支付家庭生活費用自明，依前揭規定，兩造之子連比利八十三年三月二十九日
    出生後，迄上訴人回台期間之生活費用，應由被上訴人負擔。
  (三)上訴人於八十三年五月十三日返台後，即至中華銀行工作，月薪三萬五千元，二
    、三月後至台中自行車零件公司任董事長特別助理工作，月薪七萬八千元，今因
    受不景氣影響，月薪為五萬元，此業據上訴人自承在卷（見原審卷第六十九頁、
    本院卷第二○九頁反面），再由上訴人申報八十三年至八十九年度之綜合所得稅
    資料觀之，上訴人八十三年綜合所得稅申報書所載，薪資十萬五千零七十一元、
    利息一千五百六十元、二間房屋租賃收入：三十萬六千六百六十元，合計四十一
    萬二千七百九十一元；八十四年收入：薪資十二萬五千九百十九元、利息二萬一
    千二百二十六元、租賃所得：六萬七千零二十元，共計二十一萬四千五百六十五
    元；八十五年收入：薪資二十九萬一千五百四十四元、利息：二千三百零六元，
    合計二十九萬四千二百五十元；八十六年度收入：薪資七十五萬八千六百九十三
    元，連同利息及受扶養人之所得，共計九十五萬三千二百八十五元；八十七年度
    收入：薪資：三十三萬零一百五十三元，連同利息合計三十三萬二千四百五十八
    元；八十八年度申報所得總額為一百十三萬九千四百零四元，但屬上訴人部分僅
    九十一萬六千四百七十三元；八十九年度申報總額一百二十九萬八千九百零六元
    ，但屬上訴人部分僅一百零七萬二千三百十二元，有上訴人各該年度之申報書可
    按（見本院卷第二九六至三○五頁），而被上訴人在美教書，月薪約二千美元，
    並據被上訴人自承在卷（見原審卷第五十八頁），本院審酌一般家庭生活之實際
    需要，及兩造之收入，並參酌台北市八十二至八十九年度家庭收支每人每月經常
    性支出資料，依序為一萬八千零二十九元、二萬零四百九十一元、二萬二千二百
    四十四元、二萬四千一百一十九元、二萬四千四百五十四元、二萬六千六百五十
    四元、二萬七千七百六十六元及二萬八千八百十八元，依上述資料相互對照，上
    訴人八十三年五月後之薪資每月有五萬八千九百七十元，即其亦自承每月有七萬
    八千元收入，其收入自足以供家庭費用所需；至八十四年上訴人每月所得僅一萬
    七千八百八十元，八十五年每月收入僅二萬四千五百二十一元，八十七年每月收
    入二萬五千一百十二元，或低於或略高當年之每月每人之經常性支出，則其支付
    自己之消費支出已嫌略有不足或剛好，而被上訴人每月有二千元美元收入，本院
    認八十四年、八十五年、八十七年之生活費用上訴人無能力負擔，該三年度之生
    活費用自應由被上訴人負擔。另上訴人八十六年（平均每月七萬九千四百四十元
    收入）、八十八年（平均每月七萬六千三百七十二元收入）、八十九年（平均每
    月八萬九千三百五十九元）收入均高於前揭平均家庭支出甚多，另上訴人現之薪
    資仍有五萬八千元（見原審卷第一四二頁），足見其並非無支付能力，依法應由
    其負擔家庭生活費用。依此計算，八十三年度六月起至十二月及八十六年、八十
    八年至九十年六月兩造離婚確定（上訴人就反訴准予離婚並未上訴，則於原審判
    決後上訴期間屆滿時已告確定）期間，兩造之子連比利生活費用應由上訴人負擔
    ，共計一百二十六萬八千三百二十元（20491*6+24454*12+27766*12+28818*12+
    28818*6＝0000000），而此金額已由被上訴人先行給付，則上訴人自受有利益，
    是被上訴人本於不當得利法則，請求上訴人給付連比利上開金額之生活費用，為
    有理由，逾此範圍之請求，尚非正當，不應准許。
  (四)被上訴人雖以連比利現在美國就學、生活，其每月經常性支出包括生活費、保險
    費、教育費、保母費及醫療費等費用，約為五萬元左右，固據其提出計算式供本
    院參酌。然查父母對於未成年子女之扶養程度，應按受扶養權利者之需要，與負
    扶養義務者之經濟能力及身分定之，且扶養程度應按兩要件之相對均衡以決之，
    需要多能力少時，按能力之程度，反之需要少能力多時，則按需要之程度決定之
    ，前一情形不足部分，由他扶養義務人按其能力負擔，故扶養之程度應先由當事
    人協議，不能協議時，由法院按扶養權利人之需要與義務人之經濟能力及身分定
    之（見史尚寬著親屬五十八年版第六百九十二頁）。本件兩造係中華民國人民，
    連比利既係中華民國人民所生之子女，且上訴人亦係在中華民國工作，其能力已
    如前述，則計算其扶養費用，自應以上訴人在中華民國收入及生活水平並參酌國
    民平均所得及消費支出等數據為計算標準。是被上訴人以美國標準計算連比利之
    生活費，本院無從予以准許。
  (五)按父母對於未成年之子女，有保護及教養之權利義務；父母對於未成年子女之扶
    養義務，不因結婚經撤銷或離婚而受影響。民法第一千零八十四條第二項、第一
    千一百十六條之二定有明文。本件上訴人就未成年子女連比利有扶養義務，不因
    離婚而受影響，則自兩造離婚確定後之九十年七月一日起，上訴人自應支付連比
    利之扶養費用。惟因夫妻對於子女之扶養義務，係共同負扶養義務，本應以雙方
    平均負擔，惟本院審酌教養子女除物質生活之外，親情之關懷、照顧亦為必要，
    被上訴人行使負擔連比利之權利義務外，對其生活起居之照顧，所花心血必大於
    上訴人，本院認上訴人應負較多之扶養費用始符公允。本院參酌上訴人八十八年
    、八十九年均收入百萬元以上（見本院卷第三０一至第三０五頁），現仍有每月
    五萬八千元之收入，及八十九年度台北市家庭收入平均每人每月經常性支出金額
    為二萬八千八百十八元，認上訴人應負擔一萬九千元為宜，原審僅命給付一萬三
    千三百三十元，尚有不足，就每月差額五千六百七十元，應命再給付。是上訴人
　　應自本件判決確定之日起，支付兩造所生未成年之子連比利之扶養費用每月一萬
　　九千元，迄連比利滿二十歲即民國一百零三年三月二十八日止。又同時本院審酌
　　扶養費用之支出是行使權利負擔義務之一部分，同時按月支付亦有促使上訴人與
　　未成年子女重新建立親子關係之機會，是本院認前開有關扶養費用部分以分期給
　　付為當，同時並參照非訟事件法第七十一條之六規定，併命上訴人遲延給付一期
　　者，其後之給付視為全部到期。爰判決上訴人應自本判決確定之日起每月五日前
　　給付被上訴人關於兩造所生未成年子女之扶養費用。
八、至於上訴人請求與未成年子女之會面方式：
  (一)按「法院得依請求或依職權，為未行使或負擔權利義務之一方酌定其與未成年子
    女會面交往之方式及期間。」民法第一千零五十五條第五項定有明文。次按前述
    非訟事件法之規定，本院亦應訂定未行使或負擔權利義務之一方與未成年子女會
    面交往之方式與期間。
  (二)而本件上訴人主張未成年子女於寒暑假回國時，與上訴人同住一週。惟被上訴人
    不同意，並表示只要上訴人有空，事先通知被上訴人，即可探視，惟地點在美國
    。
  (三)經查父子交往，乃為天性，斷無以夫妻關係無法繼續為由，即斷絕未行使權利負
    擔義務之一方與未成年子女會面之機會。若率為不許上訴人與未成年子女會面，
    則不啻違背人性，且違反未成年子女最佳利益之考量。因此本院自當酌定上訴人
    與未成年子女會面交往之方式及期間。被上訴人雖主張探視地點應在美國，惟上
    訴人於國內有工作，固時有赴美出差（見本院卷第三二六頁），但被上訴人與未
    成年子女有利用寒暑假回國之情形，故限於在美探視，尚屬欠當。惟上訴人多年
    不支付連比利生活費用，且於出差時亦未曾探視，若強令連比利寒暑假回國時與
    上訴人同住一週，對連比利身心發展未必有利，本院酌審上情，認上訴人得於連
    比利成年前在不影響連比利之生活作息及學業情形下，每年寒暑假得事先通知被
　　上訴人安排白天與連比利會面三次，每次八小時，地點於美國、台灣均可，至會
　　面日連比利是否願與上訴人同住過夜，則應尊重連比利之意願。
九、綜上所述，(一)本件兩造之婚姻關係既因原審以反訴部分准許上訴人與被上訴人離
    婚而確定，兩造之婚姻關係既已消滅，則上訴人本訴部分請求離婚，即欠缺權利
　　保護必要，原審駁回上訴人離婚請求，理由雖有不同，但結果一致，仍應認上訴
　　人此部分之上訴為無理由，應駁回其上訴。(二)又被上訴人就兩造婚姻難以維持，
　　並無過失，其請求非財產上精神損害賠償二十萬元，即屬有據。逾此範圍之請求
　　，不應准許。原審准許二十萬元部分，並無不合，上訴人上訴意旨，指摘原判決
　　此部分不當，求予廢棄，為無理由，應予駁回上訴。被上訴人就不應准許部分提
　　起附帶上訴，指摘原判決不當，請求增加給付，為無理由，亦應予駁回。(三)另被
　　上訴人以不當得利法則請求上訴人給付離婚前連比利生活費用，在一百二十六萬
　　八千三百二十元範圍內，為有理由，應予廢棄改命給付，原審失察遽行駁回，尚
　　有未洽；逾此範圍之請求，尚非正當，不應准許，應駁回附帶上訴。(四)被上訴人
　　請求離婚後上訴人應給付連比利之扶養費用，於每月一萬九千元範圍內亦應准許
　　，原審僅命給付一萬三千三百三十元，尚有不足，除原判決金額應予維持外，就
　　每月差額五千六百七十元應再命給付；逾每月一萬九千元之請求，尚非正當，應
　　駁回附帶上訴。上訴人就原審判令其應給付扶養費用部分，指摘原判決此部分不
　　當，求予廢棄，為無理由，應予駁回其上訴。(五)至於上訴人請求與其未成年子女
　　會面方式，本院依職權酌定如主文第二項所示。(六)另兩造就主文第四項命給付生
　　活費用部分，均陳明願供擔保，請准宣告准、免假執行，經核並無不合，爰分別
　　酌定相當擔保金准許之。至上訴人應再給付之扶養費部分係定期給付，於每月清
    償期屆至時均得假執行，但附帶被上訴人得每月以五千六百七十元供擔保，免為
    假執行。
十、本件事證已臻明確，兩造其餘攻擊、防禦方法，經逐一審酌對前開論斷結果無礙
    ，爰不逐一論述，併予敘明。
據上論結，本件上訴人之上訴，為無理由，被上訴人之附帶上訴為一部有理由，一部
無理由，依民事訴訟法第四百四十九條第一項、第四百五十條、第七十八條、第七十
九條但書、第四百六十三條、第三百八十五條第一項前段、第三百九十條第二項、第
三百九十二條、第三百八十九條第一項第三款，判決如主文。
中　　　華　　　民　　　國　　九十一　　年　　　十　　　月　　二十二　　日
                              民事第八庭
                          　　　　審判長法　官　鄭　三　源
                          　　　　　　　法　官　郭　松　濤
                          　　　　　　　法　官　周　美　月
右正本係照原本作成。
兩造如不服本判決，應於收受送達後二十日內向本院提出上訴書狀，其未表明上訴理
由者，應於提出上訴後二十日內向本院補提理由書狀（均須按他造當事人之人數附繕
本）上訴時應提出委任律師或具有律師資格之人之委任狀；委任有律師資格者，另應
附具律師及格證書及釋明委任人與受任人有民事訴訟法第四百六十六條之一第一項但
書或第二項（詳附註）所定關係之釋明文書影本。
中　　　華　　　民　　　國　　九十一　　年　　　十　　　月　　二十八　　日
　　　　　　　　　　　　　　　　　　　　書記官　陳　啟　文
附註：
民事訴訟法第四百六十六條之一（第一項、第二項）：
對於第二審判決上訴，上訴人應委任律師為訴訟代理人。但上訴人或其法定代理人具
有律師資格者，不在此限。
上訴人之配偶、三親等內之血親、二親等內之姻親，或上訴人為法人、中央或地方機
關時，其所屬專任人員具有律師資格並經法院認為適當者，亦得為第三審訴訟代理人
。